臺灣板橋地方法院刑事判決　　　　　　　 96年度訴字第520號
公　訴　人　臺灣板橋地方法院檢察署檢察官
被　　　告　乙○○
選任辯護人　吳德讓律師
被　　　告　陳明憲
選任辯護人　廖大鵬律師
被　　　告　甲○○
　　　　　　華方捷
前列二人共同
選任辯護人　梁裕勝律師
上列被告因強盜案件，經檢察官提起公訴（95年度偵字第25798
號）暨追加起訴（96年度偵緝字第1084號、第1111號、第1135號
），本院判決如下：
    主  文
甲○○意圖為自己不法之所有，以強暴至使不能抗拒，而取他人
之物，累犯，處有期徒刑伍年肆月。
乙○○、華方捷、陳明憲共同傷害人之身體，各處有期徒刑捌月
，減為有期徒刑肆月，如易科罰金，均以新臺幣壹仟元折算壹日
。
    事  實
一、甲○○前因竊盜、偽文案件，經臺灣士林地方法院94年度簡
    字第346 號分別判處有期徒刑3 月、4 月，應執行有期徒刑
    6 月確定，於95年3 月24日易科罰金執行完畢。甲○○與華
    方捷係兄弟關係，與乙○○係表兄弟關係。甲○○假藉丙○○積欠其債務欲向丙○○討債為由，邀集不知情之華方捷、
    乙○○及陳明憲，於民國95年10月14日22時許，由乙○○駕
    駛5703-HJ號自小客車搭載華方捷，另由華家睿駕駛AN-232
    3號自小客車搭載陳明憲，共同至臺北縣三重市○○路76巷
    13號前找丙○○。甲○○基於意圖為自己不法之所有；華方
    捷、乙○○、陳明憲則與甲○○共同基於傷害之犯意聯絡，
    由華方捷先行下車敲打丙○○所駕駛車輛之車窗，示意丙○○下車，俟丙○○下車後，分由乙○○、華方捷抓住丙○○
    之左右手，再由華家睿持鋁製棒球棍毆打丙○○，丙○○掙
    脫之際，陳明憲、華方捷復與丙○○扭打，致丙○○受有左
    側頭皮血腫4X6公分，裂傷1.3公分，背部、兩手臂、兩大腿
    多處瘀青、血腫等傷害。甲○○則以此強暴方式至使丙○○
    不能抗拒，將丙○○所管領使用之2A-2239號自小客車（所
    有權人為丙○○之姐）開走，並取走車上包包及其內現金新
    臺幣（下同）75000元、NOKIA牌行動電話2具（均含SIM卡，
    手機序號分別為000000000000000、000000000000000）等財
    物，得手後將包包變賣得款約5、6千元，行動電話變賣得款
    5千元，車輛變賣得款4萬元。
二、案經丙○○訴由臺北縣政府警察局新莊分局報告臺灣板橋地
    方法院檢察署檢察官偵查起訴暨追加起訴。
    理 由
一、訊據被告甲○○坦承上開時地持球棒毆打告訴人丙○○，並
    開走丙○○之車輛，車上現金花用；包包、手機及車輛嗣後
    均拿去變賣等情不諱，惟矢口否認涉有強盜犯行，辯稱：伊
    跟丙○○有債務糾紛，丙○○欠伊錢不還，伊才找華方捷、
    乙○○、陳明憲一起去向丙○○要錢。另被告華方捷、乙○○、陳明憲均矢口否認涉有上揭傷害犯行，華方捷辯稱：伊
    敲丙○○車窗請他下車，問他是否是阿信，他自己下車後說
    他是阿信，甲○○與他開始爭吵就打起來，伊是過去要拉開
    二人。乙○○辯稱：伊聽到吵架聲才下車，丙○○和甲○○
    爭吵時，伊抓住甲○○，並不是抓住丙○○。陳明憲辯稱：
    那天甲○○說與丙○○有金錢糾紛，我就跟他一起去。後來
    他們發生爭吵，我有聽到甲○○跟丙○○說你欠我的錢到底
    要不要還，後來我看他們二人越吵越大聲，所以我才過去把
    他們拉開，我沒有打他，也沒有要搶他的東西云云。經查：
（一）被告甲○○所犯上開強盜事實，業據告訴人丙○○指訴綦
      詳，並有臺北縣立醫院驗傷診斷書、臺北縣立醫院急診醫
      學科驗傷存證照片等件在卷可稽。告訴人並否認與被告甲○○間有何債務糾紛。而證人丁○○於本院審理中到庭證
      稱：伊介紹丙○○向甲○○買人頭資料，後來買賣沒有談
      成，但甲○○跟人家拿資料，如果不把資料賣出去，以後
      很難跟上頭作生意，他怕他的信用受損，他說我們要賠償
      他，一人出一萬元，所以我拿二萬元給他作為損失。又稱
      ：原本三人當面談好是十萬元，但是甲○○說是我介紹認
      識丙○○，我也有責任，我就說好，丙○○就說他願意幫
      我出一萬元，事後甲○○跟我說看在我們是朋友的份上，
      只要拿二萬元給他就好。我就拿了二萬元給甲○○，過了
      幾天，丙○○說他被人打，我也不知道他為何被人打。身
      分證影本我也有還給甲○○。（丙○○、甲○○除了這次
      買賣人頭糾紛之外，有無其他金錢糾紛？）應該是沒有。
      （你剛才說十萬元，二萬元，最後以多少錢處理完畢？）
      二萬元，包含我和丙○○的部分都處理完畢。（甲○○有
      無說從此之後，他沒有要再向丙○○拿錢？）有，當時三
      人在汽車美容店講好，這十萬元是我要賠償，我說好，我
      有跟阿信講，阿信願意幫我出一萬元，隔沒幾天，我要拿
      錢給甲○○，我就拿二萬元給他，因為他跟我說我們是朋
      友等語（見本院96年8 月15日審判筆錄第13頁以下）。由
      上開證人丁○○證述情節觀之，即使告訴人丙○○與被告
      甲○○間有買賣人頭資料之債務糾紛，然依證人丁○○所
      言，亦已經以二萬元處理完畢，並且由證人丁○○付給被
      告甲○○。告訴人與被告甲○○間已無何債務糾紛之可言
      。惟被告甲○○竟又假藉與告訴人丙○○間有債務糾紛情
      事，邀集被告乙○○、華方捷、陳明憲前往討債，並且持
      球棒毆打告訴人丙○○，致丙○○受有左側頭皮血腫4X6
      公分，裂傷1.3 公分，背部、兩手臂、兩大腿多處瘀青、
      血腫等傷害，至使其不能抗拒後，將丙○○車輛開走，併
      同車上的現金新臺幣75000元花用、NOKIA牌行動電話2具
      亦取走變賣；包包、車輛其後亦遭變賣。顯見被告甲○○
      具不法意圖甚明。
（二）被告華方捷、乙○○、陳明憲所犯傷害部分，查告訴人丙○○於警詢中指稱：被告陳明憲下車攔下我的車，另乙○○由左側兩人將我架住，甲○○則拿球棒毆打我，另一不
      詳之人則站在AN-2323號車旁邊（見95偵字第25798號卷第
      20頁）。惟於本院審理中則證稱：抓我的人我只知道一個
      ，是庭上穿黃衣服的人，是乙○○，打我的是甲○○，另
      一個抓我的人，我沒有印象（見本院96年8月15日審判筆
      錄第8頁）。再據被告華方捷供稱：當天敲告訴人車窗的
      人是伊，伊請他下車，問他是否是阿信等語。綜合上開告
      訴人及被告之供述情節，堪認告訴人丙○○於警詢中所指
      稱為陳明憲之人，應係華方捷之誤認。又被告甲○○於偵
      查中供稱：我有用球棒打丙○○，華方捷、陳明憲有跟丙○○發生扭打，因為丙○○要跑，所以華方捷、陳明憲有
      把丙○○抓住（見96年度偵緝字第1111號卷第18頁）。於
      本院訊問時供稱：丙○○也有出手打到華方捷、陳明憲，
      所以華方捷、陳明憲也有和丙○○扭打一下，一下子就分
      開了（見本院96年4月25日訊問筆錄第4頁）。而被告陳明
      憲因為衣服被抓破，被告甲○○還給陳明憲三千元補償等
      情，迭經甲○○證述在卷，被告陳明憲於本院準備程序中
      否認有收到甲○○交付三千元，應無足採。則衡諸常情，
      被告陳明憲若僅係單純勸架，是否會導致衣服抓破，實值
      懷疑。另被告華方捷於偵查中供稱：甲○○是我弟弟，他
      跟我說對方跟他借錢，我弟要跟丙○○要回那筆錢，但是
      丙○○不給，我們去是要找他理論，請他還錢。可是當天
      他不肯還，就起了爭吵，就拉扯這樣子而已等語（見96年
      度偵緝字第1135號卷第9頁）。綜合上述說明，被告華方
      捷、乙○○、陳明憲辯稱僅係勸架拉開二人，未參與毆打
      云云，即難遽予採信。
（三）綜上所述，本件被告甲○○所犯強盜犯行；被告乙○○、
      華方捷、陳明憲與被告甲○○共犯上開傷害犯行，事證明
      確，均堪認定。
二、論罪科刑：
（一）核被告甲○○所為，係犯刑法第328 條第1 項之普通強盜
      罪。起訴書雖認被告甲○○係犯同法第330 條第1 項結夥
      三人以上加重強盜罪嫌，惟本件強盜犯行應認係被告甲○○單獨所為，其餘同案被告乙○○、華方捷、陳明憲就被
      告甲○○所犯強盜部分並非在渠共同犯意聯絡之範圍內（
      詳後述），是起訴意旨認被告甲○○係犯加重強盜罪嫌，
      尚有未合，惟因起訴之基本社會事實同一，且此項變更並
      無礙於被告防禦權之行使，本院自得予以變更起訴法條為
      普通強盜罪。又被告甲○○係以球棒毆打告訴人成傷之強
      暴行為至使不能抗拒後，取走告訴人之車輛及車上財物，
      告訴人所受傷害乃被告甲○○上開強暴行為之當然結果，
      不另論傷害罪。又被告甲○○有如事實欄所載前科及刑之
      執行情形，有臺灣高等法院被告前案紀錄表一件在卷可憑
      。其於受有期徒刑執行完畢釋放後5 年內故意再犯有期徒
      刑以上之本罪，應依累犯規定加重其刑。
（二）被告乙○○、華方捷、陳明憲則係犯刑法第277 條第1 項
      傷害罪。起訴書就此部分犯行已於犯罪事實欄載明，業經
      起訴，且告訴人丙○○於警詢亦表示要提出告訴，本院自
      得予以審究，應予敘明。被告乙○○、華方捷、陳明憲就
      上開傷害犯行，與被告甲○○四人間有犯意聯絡及行為分
      擔，應論以共同正犯。起訴意旨雖認被告乙○○、華方捷
      、陳明憲亦共同參與強盜犯行一節，惟按共同正犯之所以
      應對其他共同正犯所實施之行為負其全部責任者，以就其
      行為有犯意之聯絡為限，若他犯所實施之行為，超越原計
      畫之範圍，而為其所難預見者，則僅應就其所知之程度，
      令負責任，未可概以共同正犯論（最高法院50年台上字第
      1060號判例意旨可資參照）。經查：被告甲○○迭稱邀其
      他被告時是說要向告訴人要債解決債務糾紛等情。雖被告
      甲○○所供稱之債務糾紛經本院認定並無依據已如前述。
      惟被告乙○○、華方捷、陳明憲既係由被告甲○○所邀請
      一同前往，則關於被告甲○○與告訴人丙○○間究竟確否
      存在債務糾紛，自非渠等所能明瞭。渠等相信被告甲○○
      之說詞而一同前往要債，主觀上是否和被告甲○○間具不
      法所有之犯意聯絡，實堪存疑。況被告乙○○車上尚有其
      子葉○○（年籍詳卷）同在，業據葉○○於本院審理中證
      述無訛（見本院96年8 月15日審判筆錄第24頁以下）。衡
      諸常情，被告乙○○如有與被告甲○○共同強盜之不法犯
      意聯絡，當無讓幼子一同前往之理。是公訴意旨認被告乙○○、華方捷、陳明憲與被告甲○○共犯強盜罪嫌一節，
      尚有所疑，難遽予採信，原應就渠等涉犯強盜部分諭知無
      罪判決，惟因此部分若成立犯罪，與前開論罪科刑之傷害
      罪部分，為實質上一罪，是爰不另為無罪之諭知，附此敘
      明。
（三）爰分別審酌被告素行、犯罪動機、目的、手段，被害人所
      受傷勢情況及財物損失金額，及犯罪後態度等一切情狀，
      分別量處如主文所示之宣告刑。
（四）末查，被告乙○○、華方捷、陳明憲所犯本件犯罪時間乃
      在96年4 月24日以前，合於中華民國九十六年罪犯減刑條
      例所定之減刑條件，爰依該條例第2 條第1 項第3 款規定
      ，將其宣告刑減其刑期二分之一如主文所示，並諭知易科
      罰金之折算標準。
據上論斷，應依刑事訴訟法第299 條第1 項前段、第300 條，刑
法第28條、第277 條第1 項、第328 條第1 項、第47條第1 項、
第41條第1 項前段，刑法施行法第1 條之1 ，中華民國九十六年
罪犯減刑條例第2 條第1 項第3 款、第7 條、第9 條，判決如主
文。
本案經檢察官張瑞娟到庭執行職務。
中　　華　　民　　國　　96　年　　9 　　月　　6 　　　日
　　　　　　　　　刑事第七庭　審判長法　官　胡堅勤
　　　                              法　官  王瑜玲
　　　                              法　官  李君豪
以上正本證明與原本無異。
如不服本判決應於送達後10日內向本院提出上訴狀（須附繕本）
　　　                              書記官　林文達
中　　華　　民　　國　　96　　年　　9 　　月　　7 　　日
附錄本案論罪科刑法條全文：
刑法第277條
傷害人之身體或健康者，處3 年以下有期徒刑、拘役或1 千元以
下罰金。
犯前項之罪因而致人於死者，處無期徒刑或7 年以上有期徒刑；
致重傷者，處3 年以上10年以下有期徒刑。
刑法第328條
意圖為自己或第三人不法之所有，以強暴、脅迫、藥劑、催眠術
或他法，至使不能抗拒，而取他人之物或使其交付者，為強盜罪
，處5 年以上有期徒刑。
以前項方法得財產上不法之利益或使第三人得之者，亦同。
犯強盜罪因而致人於死者，處死刑、無期徒刑或10年以上有期徒
刑；致重傷者，處無期徒刑或7 年以上有期徒刑。
第 1 項及第 2 項之未遂犯罰之。
預備犯強盜罪者，處1 年以下有期徒刑、拘役或3 千元以下罰金
。
